【裁判字號】    96,易,1055
【裁判日期】    970415
【裁判案由】    竊盜
【裁判全文】
臺灣苗栗地方法院刑事判決              96年度易字第1055號
公  訴  人  臺灣苗栗地方法院檢察署檢察官
被      告  乙○○
上列被告因竊盜案件，經檢察官提起公訴（96年度偵字第4340號
），本院判決如下：
    主    文
乙○○犯攜帶兇器竊盜罪，處有期徒刑拾月。又犯攜帶兇器竊盜
罪，處有期徒刑拾月。應執行有期徒刑壹年肆月。
    犯罪事實
一、乙○○前因竊盜、恐嚇案件，經本院分別判處有期徒刑1 年
    、有期徒刑1 年4 月確定，嗣經定執行刑為有期徒刑2 年2
    月，入監執行後，於民國96年4 月19日假釋出監，詎不知悔
    改，於假釋付保護管束期間，又意圖為自己不法之所有，先
    後為下列竊盜行為：
  (一)於96年8 月3 日3 時許，在苗栗縣苗栗市○○里○○鄰○○路
    24號「乾鉅大樓」一樓廣場前，持其所有、客觀上可供兇器
    使用之切管器1 支（未扣案），裁切設在該處矮牆上、丙○○所管領之白鐵扶手6 支（總重約23.5公斤），而將之竊取
    得手，事後分批運往苗栗縣苗栗市○○路516 號「晉昇舊貨
    行」變賣，共計得款新臺幣（下同）940 元，嗣為警循線查
    獲。
  (二)於96年8 月23日13時許，在苗栗縣苗栗市南勢里一處墓地旁
    ，攜帶其所有、客觀上可供兇器使用之破壞剪、美工刀各1
    支（均未扣案），以破壞剪剪下台灣電力股份有限公司（下
    稱台電公司）架設在南勢幹14A 支22至23電桿上、長約49公
    尺之電纜線（規格為交連PE風雨線#2黑，價值約1 萬元），
    而將之竊取得手，惟未及以美工刀剝去電纜線外皮，即為路
    人發現，乙○○遂將電纜線棄置路旁並逃離現場。嗣乙○○
    於因竊盜白鐵扶手案件接受警方調查時，主動向員警承認竊
    取上開電纜線，而自首接受裁判。
二、案經苗栗縣警察局移送臺灣苗栗地方法院檢察署檢察官偵查
    起訴。
    理    由
一、證據能力之認定：
  (一)被告之自白，非出於強暴、脅迫、利誘、詐欺、疲勞訊問、
    違法羈押或其他不正之方法，且與事實相符者，得為證據，
    刑事訴訟法第156 條第1 項定有明文。本案被告乙○○於警
    詢、偵查中就前開犯罪事實所為自白（見偵查卷第5 至14、
    49至53頁），與後述各項證據所顯現之情形互核相符，真實
    性應堪認定。被告不曾否認有關犯罪事實欄一、(一)所示犯行
    之自白係出於其自由意志，雖於準備程序及審理中主張其係
    在員警以「你不承認也沒用，我會把筆錄（刑事情節）寫重
    一點，法官也會判重」、「你如承認，筆錄就會寫好一點，
    法官就會判輕」、「我們遇到這種類似案件（指未竊走物品
    ），不會有民事賠償」等言語哄騙、威嚇、誘導之情況下，
    因有竊盜前科、自認倒楣，始於警詢時自白犯罪事實欄一、
    (二)所示犯行，然依被告於準備程序所供及證人即台電公司苗
    栗區營業處技術員甲○○於審理中證述之情節，本件電纜線
    遭人剪斷之事係由被告主動告知承辦員警，在被告供述並帶
    同員警前往現場查看之前，警方及台電公司均不知該處有電
    纜線遭竊（見審理卷第38、67、71、73頁），承辦員警既不
    知此一案件之存在，自無可能要求被告承認此一案件，遑論
    以威脅、利誘或詐欺之方式影響被告陳述；而即便於調查本
    案、與被告溝通過程中，員警曾有前開言語，所謂「判重」
    、「判輕」之決定權在法院，有無「民事賠償」之請求，則
    取決於被害人台電公司，筆錄內容更有錄音或錄影為證，均
    非員警本於職權可以操控者，被告自身已有恐嚇、公共危險
    、傷害、竊盜等多項前科（參審理卷第4 至11頁臺灣高等法
    院告前案紀錄表），對刑事司法程序絕非陌生，依其經驗當
    極易理解前開言語僅係一般偵查實務上對涉案者之勸解說詞
    ，其陳述之自由意志顯然亦不至於因此受到影響；又被告於
    事後檢察官訊問時，仍再次就該部分犯行為清楚、詳盡之自
    白，絲毫不曾提及先前員警有何不法取供之情事，由此益徵
    被告之警詢自白確係出於自由意志，從而，其自白之任意性
    應無疑問。揆諸首揭法律規定，被告於警詢及偵查中之自白
    ，均得為證據。
  (二)苗栗縣政府製發之「晉昇舊貨行」營利事業登記證（見偵查
    卷第36頁），係公務員職務上製作之證明文書，無顯不可信
    之情況，依刑事訴訟法第159 條之4 第1 款，得為證據。
  (三)晉昇舊貨行收受物品、舊貨、五金廢料或廢棄物登記表（見
    偵查卷第37至38頁），係從事業務之人於通常業務過程所須
    製作之紀錄文書，無顯不可信之情況，依刑事訴訟法第159
    條之4 第2 款，得為證據。
  (四)卷內其餘被告以外之人於審判外之言詞或書面陳述，經檢察
    官、被告於審判程序一致同意作為證據（見審理卷第56頁）
    ，並經本院審酌作成時之情況認為適當，依刑事訴訟法第15
    9 條之5 第1 項規定，均得為證據。
  (五)晉昇舊貨行監視器錄影畫面翻拍照片2 張、員警拍攝之贓物
    及現場照片7 張、被告與甲○○提出之現場照片共8 張（見
    偵查卷第39至45頁、審理卷第46至48、82至85頁），均係以
    物件之存在及其呈現之狀態為證據資料，性質上非屬供述證
    據，既非實施刑事訴訟程序之公務員因違背法定程序而取得
    ，亦得為證據。
二、犯罪事實之認定：
  (一)犯罪事實欄一、(一)部分：
    此部分犯罪事實，迭據被告於警詢、偵查中及本院審理時坦
    承不諱（見偵查卷第6 、9 至10、49頁、審理卷第77頁），
    與證人即乾鉅大樓管理委員會委員丙○○、晉昇舊貨行員工
    張文曲於警詢時證述之情節均吻合（見偵查卷第16至18、20
    至21頁），並有苗栗縣政府製發之晉昇舊貨行營利事業登記
    證1 件、晉昇舊貨行收受物品、舊貨、五金廢料或廢棄物登
    記表1 件、晉昇舊貨行監視器錄影畫面翻拍照片2 張、丙○○立具之贓物認領保管單1 紙、員警拍攝之贓物及現場照片
    4 張在卷可資佐證（見偵查卷第36至43頁），足認被告前開
    自白與事實相符，本案事證明確，被告犯行洵堪認定。
  (二)犯罪事實欄一、(二)部分：
    1.此部分犯罪事實，業據被告於警詢及偵查中坦承不諱（見
      偵查卷第10、13至14、50至53頁），與證人甲○○於警詢
      及審理中證述之情節吻合（見偵查卷第28至29頁），復有
      甲○○立具之贓物認領保管單、電纜線被竊地點證明書各
      1 紙、員警拍攝之現場照片3 張、被告與甲○○提出之現
      場照片共8 張附卷可為佐證（見偵查卷第34至35、44至45
      頁、審理卷第46至48、82至85頁），足認被告前開自白與
      事實相符。
    2.上開電纜線之兩端均遭剪斷，而由電桿落至地面（參審理
      卷第56頁被告供述），雖被告因旋遭路人發現而未能將之
      攜離現場，客觀上仍已破壞電纜線所有人台電公司對於電
      纜線之持有支配關係，建立新的持有支配關係，被告竊盜
      行為達於既遂之程度，應無疑問。
    3.雖被告於本院審理時矢口否認犯行，辯稱：案發當天被告
      騎機車至現場附近兜風，見一條電纜線落於地面路中央，
      因覺此狀況會影響行人或車輛安全，乃停車將之移至路旁
      ，正巧有人騎機車看到被告在移電纜線，問被告在幹什麼
      ，被告向該人說明後便離開現場，翌日主動對本案提出說
      明，員警即以警車載被告至現場，不准被告下車，並帶修
      墓工人至警車旁，搖下車窗供其指證，該工人即一口咬定
      是被告沒錯，警方違反「不得單一指認」原則，現場之電
      纜線在約10公尺之電桿上，電桿旁完全無可攀爬之處，被
      告未攜工具又無扶梯，如何竊取電纜線，且被告憑常識即
      知該電桿上之電纜電流甚強，危險至極，何須為區區小錢
      冒險等語。惟查，案發現場乃人煙稀少之荒僻處所，旁為
      公墓，且再前行約500 公尺即是道路盡頭，此為證人甲○○到庭明確證述之事實（見審理卷第68頁），被告所稱騎
      機車至附近兜風、行經該處乙節，本已不合常情，顯難採
      信；而被告自承其住處距離案發現場甚遠，沒事不會去該
      處，現場的狀態就是有人偷電纜線，自己也有偷電纜線前
      科等情（見審理卷第75至76頁），可見被告並非經常在案
      發現場出沒之人，其一舉一動特別容易使附近住戶或工作
      之人起疑，若電纜線並非被告所剪下，被告僅係路過該處
      、發現與自己無關之疑似竊取電纜線案件，避嫌猶恐不及
      ，豈有可能冒著被人誤認為竊嫌之風險，不通知台電公司
      或相關單位處理，即自行下手搬運該條電纜線？至被告辯
      稱警方令修墓工人指認被告之程序違法云云，查本案卷內
      並無任何目擊證人所為對被告不利之陳述，所謂「修墓工
      人之指證」尚非憑以認定被告犯罪事實之證據，該名修墓
      工人是否存在、曾否指認被告、指認過程有無瑕疵等節，
      對被告是否犯罪之認定不生影響，自無調查之必要。再證
      人甲○○於審理中清楚證稱在電纜線失竊案件中，常見竊
      賊以在電桿孔洞上插鋼筋往上爬之情形（見審理卷第71頁
      ），由此可知竊取電桿上之電纜線，未必需使用相關從業
      人員所擁有之專業工具，隨手可得之鋼筋亦可派上用場，
      被告辯稱電纜線在高逾10公尺之電桿上、伊無工具及扶梯
      即無法竊取乙節，自不足採。又電桿上之電纜線有電流通
      過固屬常識，利之所趨，類似竊盜案件仍層出不窮，況被
      告於96年7 月間即有竊取電線之經驗（參審理卷第86至88
      頁臺灣高等法院臺中分院97年度上易字第45號判決），當
      知如何於行竊過程中避免觸電，所辯不需為區區小錢冒險
      云云，亦不足憑。此外，觀諸被告96年8 月24日第2 次警
      詢筆錄內容，被告向員警供承竊取電纜線犯行前，員警詢
      問之問題僅有「你還有無涉及其他刑案？」（見偵查卷第
      10頁），倘被告主觀上認為自己係單純將他人剪斷之電纜
      線搬運至路旁，則根本未涉及任何刑案，何須主動向員警
      坦承電纜線之事？由此可以合理推論，被告係因剪斷電纜
      線時遭路人撞見，自知犯行終將為警查獲訴追，為圖得自
      首減刑之利益，而甘願先行自白犯罪，其於警詢及偵查中
      所為供述，方與事實相符。綜上所述，被告前開辯詞均屬
      卸責之詞，不能據為對其有利之認定。
    4.由上述各節參互佐證，本案事證亦臻明確，被告犯行至堪
      認定，應依法論科。
三、論罪科刑之理由：
  (一)被告行竊時所攜帶之切管器、破壞剪、美工刀，均係金屬製
    品，質硬型尖，且能鋸斷白鐵扶手、剪斷電纜線，客觀上足
    以對他人生命、身體之安全構成威脅，自屬兇器。是被告如
    犯罪事實欄一、(一)、(二)所為，均係犯刑法第321 條第1 項第
    3 款之攜帶兇器竊盜罪。
  (二)刑法第62條所謂自首，祇以犯人在犯罪未發覺之前，向該管
    公務員申告犯罪事實，而受裁判為已足，並不以使用自首字
    樣為必要。又刑事訴訟採職權主義，不能期待被告自己證明
    其自己犯罪，因之，自首者於自首後，縱又為與自首時不相
    一致之陳述，甚至否認犯罪，仍不能動搖其自首效力（最高
    法院88年度台上字第877 號、73年度台上字第629 號、70年
    度台上字第6819號判決意旨參照）。本案被告於警方知悉如
    犯罪事實欄一、(二)所示事實前，已主動向員警供承犯下該件
    竊案，並接受裁判，有如前述，雖被告於審理中改口否認此
    部分犯行，仍合於自首之要件，爰就此部分依法減輕其刑。
  (三)審酌被告有恐嚇、公共危險、傷害及多次竊盜前科，素行不
    良，曾因竊取電纜線之案件，於96年10月間經本院判處有期
    徒刑10月，甫於97年2 月間經臺灣高等法院臺中分院駁回其
    上訴而確定（參審理卷第4 至11頁臺灣高等法院被告前案紀
    錄表、第86至88頁臺灣高等法院臺中分院97年度上易字第45
    號判決），竟仍不思悔改，再為本案2 件竊盜犯行，除直接
    造成被害人之財產損害外，竊取電纜線之行為有可能導致大
    範圍跳電，或使路過之人觸電，甚至引起火災，剪斷後之電
    纜線因長度不夠，無法逕行接回，須以舊線接新線才能復原
    （參審理卷第68、70頁證人甲○○證述），對台電公司及社
    會大眾又造成間接之損害，被告犯後始終坦承竊取白鐵扶手
    犯行，對於竊取電纜線犯行則於警詢、偵查中坦承，於審理
    中改口否認，使本院耗費相當司法資源調查證據，足以排擠
    其他刑事被告迅速接受審判之權益，且迄未與被害人達成民
    事和解，堪認悔意不足，再參酌被告之智識程度、生活狀況
    及公訴人求刑等一切情狀，分別量處如主文所示之刑，並定
    其應執行之刑。
  (四)被告行竊所用之切管器、破壞剪及美工刀，均未據扣案，雖
    無證據證明已經滅失，惟被告曾供稱均已丟棄（見偵查卷第
    10、14頁），為免執行困難，爰不予宣告沒收，併此敘明。
四、適用之法律：
  (一)刑事訴訟法第299 條第1 項前段。
  (二)刑法第321 條第1 項第3 款、第62條前段、第51條第5 款。
本案經檢察官洪清秀到庭執行職務。
中    華    民    國    97    年    4     月    15    日
                  刑事第一庭    法  官  羅貞元
以上正本證明與原本無異。
如不服本判決，應於判決送達後10日內向本院提出上訴狀（應抄
附繕本），其未敘述上訴理由者，應於上訴期間屆滿後20日內補
提理由書狀於本院，上訴於臺灣高等法院臺中分院。告訴人或被
害人如對於本判決不服者，應具備理由請求檢察官上訴，其上訴
期間之計算係以檢察官收受判決正本之日期為準。
                                書記官  王月香
中    華    民    國    97    年    4     月    17    日
附錄論罪科刑法條：
中華民國刑法第321 條第1 項第3 款
犯竊盜罪而有左列情形之一者，處六月以上、五年以下有期徒刑
：
三、攜帶兇器而犯之者。


司法院資訊處製作；財團法人民間司法改革基金會備份。
